【裁判字號】    99,易,192
【裁判日期】    990820
【裁判案由】    恐嚇
【裁判全文】
臺灣士林地方法院刑事判決              99年度易字第192號
    公  訴  人  臺灣士林地方法院檢察署檢察官
    被      告  甲○○
上列被告因恐嚇案件，經檢察官提起公訴（99年度偵字第1939號
），本院判決如下：
    主  文
甲○○犯恐嚇危害安全罪，處有期徒刑參月，如易科罰金，以新
臺幣壹仟元折算壹日。
    事  實
一、詹尚閔係華聯資產管理股份有限公司（下稱華聯公司）之法
    定代理人，其女詹子潁係景淵觀光旅業館事業有限公司（下
    稱景淵公司）之法定代理人，甲○○為招商物產管理有限公
    司（下稱招商公司）之法定代理人，詹尚閔代表華聯公司於
    民國95年間向招商公司購買位於基隆之不動產，價金尚未付
    清，詹子潁亦曾於96年間代表景淵公司簽署8 千萬元之擔保
    本票予招商公司（關於該本票係用以擔保買賣價金或其他借
    款債權、當初是否係受訛詐或脅迫而簽立，雙方尚有爭議）
    ，甲○○因認詹尚閔避居大陸、詹子潁未積極出面處理，而
    心生不滿，竟於97年7 月1 日晚間8 時50分許，在不詳地點
    ，以其所使用之門號「0000000000」號行動電話，撥打乙○○所使用之門號「0000000000」號行動電話商談債務問題時
    ，基於恐嚇危害安全之犯意，對詹子潁恫稱：「你如果不相
    信，兩個小時，我絕對叫人先打他（指詹尚閔），打得米米
    茂茂（台語發音，指悽慘之意）... 我打一通電話，就將你
    父親打得不成人樣... 我如果沒有弄你爸爸的話，我就跟你
    同姓，就把你弄得半死，沒有你試試看」等語，以此等加害
    詹子潁父親及詹子潁之生命、身體之事，恐嚇詹子潁，致生
    危害於詹子潁之安全。
二、案經乙○○訴由臺灣士林地方法院檢察署檢察官偵查起訴。
    理  由
一、本判決所引用以認定事實之證據資料，未據當事人及辯護人
    於審理中爭執證據能力（見本院99年7 月15日審理筆錄），
    本院審酌該等證據作成之情況，認為適當，且無其他違背法
    定程式而取證之情形，依刑事訴訟法第159 條之5 規定、第
    158 條之4 規定之反面解釋，均有證據能力，合先敘明。
二、訊據被告甲○○對其於97年7 月1 日晚間致電告訴人詹子潁
    ，並告以前揭言詞之事實，並無爭執，惟(一)被告辯稱：1.詹
    尚閔及詹子潁父女有華聯、華信、景淵3 家公司，他們用華
    信公司的名義對外吸金約20億，華聯公司及景淵公司積欠伊
    價金及借款共3 億9 千萬元，債權人以為伊是共謀，所以跑
    到伊公司來，他們在中山足球場開債權會議，告訴人及詹尚
    閔透過丙○○請伊與他們兩人演一齣戲，所以伊打這個電話
    是演戲，告訴人事後還請伊吃飯，謝謝伊幫忙他們（見本院
    99年4 月27日準備程序筆錄）；2.伊有講這一段，但是告訴
    人詹子潁透過他們公司的丙○○叫伊講這一段的，他叫伊講
    殘忍一點（見本院99年5 月11日準備程序筆錄）；3.華聯公
    司當初跟招商公司買房子之後，中華銀行倒閉，而且又有華
    信公司吸金的問題，華聯公司也倒閉了，乙○○及詹尚閔都
    是華聯公司的保證人，乙○○且是景淵公司的負責人，他們
    是經營飯店，伊是被利用的，伊向告訴人說這一段話，是詹
    子潁及詹尚閔父女透過丙○○，叫丙○○拜託伊說華信公司
    要開一個債權人會議，地點在中山足球場，叫伊來幫忙阻擋
    這些人不要向他們討這些債，伊是他們最大的債主，丙○○
    沒有具體跟伊說要用什麼方法，他說就用伊可以處理的方法
    把他們阻擋掉，如果阻擋掉的話伊3 億多元的債權才有錢可
    以分，不然伊也分不到，講這通電話的時候，有華信公司的
    吸金債權人到伊辦公室，因為他們很兇，所以伊也用很兇的
    方式對乙○○講話，讓債權人覺得伊和詹子潁及詹尚閔不是
    同一夥的人，這件事情處理完後，約在97年7 月1 日過了1
    個月左右，在林森北路及南京東路口的金星飲茶，詹子潁請
    伊和丙○○，伊等3 人一起吃飯，詹子潁謝謝伊把這件事情
    擋住，詹子潁在金星飲茶還簽了1 張協議書云云（見本院99
    年7 月2 日準備程序筆錄）；4.告訴人曾經自己來找過伊，
    請伊幫忙，告訴人及詹尚閔也曾經透過丙○○來找伊幫忙；
    告訴人是於97年3 、4 月時，她自己到伊公司來找伊，請伊
    在債主來的時候幫忙說一些話，伊有告訴她伊會講難聽一點
    ，她說好，看怎麼辦就怎麼辦；丙○○則是在告訴人來找伊
    之前或之後，請伊幫忙擋這些債權人，沒有具體的講如何幫
    忙云云（見本院99年7 月15日審理筆錄）。(二)辯護人另為被
    告辯護稱：錄音譯文中雖有「如果你不相信，我兩個小時我
    絕對叫人打他（即詹尚閔）打得半死」、「你如果不相信，
    兩個小時，我絕對叫人先打他，打得米米茂茂」、「你如果
    不相信，我弄給你看好嗎？」等記載，惟此種附條件、不確
    定之危害通知，尚不足構成恐嚇罪；若告訴人心生畏懼，為
    何於事隔1 年多之98年11月26日始提出本件告訴，且反而邀
    宴被告，由被告出面向力霸公司催討債權，被告應不該當於
    恐嚇危害安全罪嫌。
三、經查：
(一)、告訴人詹子潁之父詹尚閔係華聯公司之法定代理人，告訴人
    係景淵公司之法定代理人，被告甲○○係招商公司之法定代
    理人，詹尚閔代表華聯公司於95年間向招商公司購買位於基
    隆之不動產，價金尚未付清，告訴人於96年間曾代表景淵公
    司簽署8 千萬元之本票予招商公司，嗣詹尚閔避居大陸，又
    被告於97年7 月1 日晚間致電告訴人，並告以前揭如事實欄
    所述之言詞等情，為被告所自承，並據證人即告訴人詹子潁
    及任職於詹尚閔所開立公司之丙○○於審理中證述在卷（見
    本院99年5 月25日準備程序筆錄、99年7 月15日審理筆錄）
    ，且有詹尚閔代表華聯公司簽發之8 億6 千萬元本票、告訴
    人代表景淵公司簽發之8 千萬元本票，及前揭言詞之錄音譯
    文（見本院99年度審易字第563 號卷第39至40頁、98年度他
    字第4115號卷第3 至4 頁）附卷可稽；
(二)、被告雖就其向告訴人告以前揭言詞，辯稱：伊係因告訴人及
    詹尚閔透過丙○○、或告訴人自己來拜託伊演戲；事情處理
    完後，約在97年7 月1 日過1 個月，告訴人尚在金星飲茶店
    請伊和丙○○3 人一起吃飯，告訴人謝謝伊把這件事情擋住
    ，當場告訴人還簽了協議書；若告訴人心生畏懼，為何於事
    隔1 年多始提出告訴云云。惟查：(1)就被告所辯拜託演戲恐
    嚇告訴人乙節，業據證人即告訴人詹子潁、證人丙○○於審
    理中均明白否認在案（見本院99年5 月25日準備程序筆錄、
    99年7 月15日審理筆錄）；且被告就伊究竟係受何人之出面
    拜託、是否言及具體之演戲內容，先後供稱：伊有講這一段
    ，但係告訴人及詹尚閔透過丙○○請伊演戲，丙○○有叫伊
    講殘忍一點；丙○○沒有具體跟伊說要用什麼方法；告訴人
    及詹尚閔曾透過丙○○、告訴人也自己來找伊幫忙云云（見
    本院歷次準備程序及審理筆錄），所述前後不一；(2)又就被
    告稱告訴人於案發之後，曾請伊及丙○○3 人一起吃飯致謝
    ，當場詹子潁還簽署協議書乙節，查依證人丙○○於審理中
    證稱：伊有和告訴人及被告一起吃過飯，地點伊記得2 次都
    是在飲茶店，但時間是在97年7 月1 日之前或之後，伊不記
    得了，因為華聯公司買被告公司的房子，有差價還沒有給，
    當時公司發生事情，告訴人的父親也不在台灣，所以伊與被
    告及告訴人見面吃飯，討論希望原來已經過戶到華聯公司名
    下的房子再過回去給被告公司，然後再補貼一點錢，還有提
    到債權人在找詹尚閔，因為怕房子會被債權人拿去拍賣，所
    以希望先過回給被告公司；這兩次在飲茶店吃飯，伊都沒有
    看到告訴人簽署任何文件等語（見本院99年7 月15日審理筆
    錄），該證人證述與被告及告訴人見面吃飯，均是談論將已
    過戶到華聯公司名下的房子再過回招商公司，且未看見告訴
    人簽立任何文件等情，與被告辯稱告訴人於案發後尚設宴致
    謝之現場情狀，顯不相符，難信為真實；(3)再就被告質疑告
    訴人何以於事隔1 年餘後始提出本件告訴乙節，業據證人即
    告訴人詹子潁於審理中證稱：因為伊要確定伊父親及家人的
    人身安全，伊才敢提告等語（見本院99年7 月15日審理筆錄
    ）在案，衡與常情並無相違，且按刑法恐嚇危害安全罪嫌乃
    非告訴乃論之罪，是否提出告訴本得由被害人自行斟酌決定
    ，自難逕以提出告訴時間之長短而認告訴內容為不可信；(4)
    綜上，被告辯稱其向告訴人告以前揭言詞，係因受託演戲云
    云，委無可採。
(三)、次按以加害生命、身體、自由、名譽、財產之事，恐嚇他人
    致生危害於安全，為刑法第305 條恐嚇危害安全罪之構成要
    件，而所謂加害之事，並未限於針對惡害通知對象本身，凡
    足使惡害通知對象產生畏怖心之事均屬之，本件被告向告訴
    人詹子潁所告以前揭言詞，包含有加害告訴人父親及告訴人
    本人之生命、身體之事，顯為足使告訴人產生畏怖心之恐嚇
    言詞。至被告另質疑前揭言詞中含有「你如果不相信」等語
    ，僅為附條件、不確定之危害通知云云，惟綜觀被告向告訴
    人告稱：「你如果不相信，兩個小時，我絕對叫人先打他（
    指詹尚閔），打得米米茂茂（台語發音，指悽慘之意）...
    我打一通電話，就將你父親打得不成人樣... 我如果沒有弄
    你爸爸的話，我就跟你同姓，就把你弄得半死，沒有你試試
    看」等語，其所謂「你如果不相信」，實係告知告訴人應相
    信之意，並非對告訴人為不確定之危害通知，被告所辯此節
    亦無可採。本件被告有對告訴人為恐嚇危害安全之犯行，洵
    堪認定。
(四)、至告訴人另陳稱：本案該當於刑法第305 條恐嚇危害安全罪
    固無疑義，然告訴人於96年間簽立8 千萬元本票，係因被告
    向告訴人表示開立此8 千萬元本票是為了給調查局看的，否
    則父親就會有危險，告訴人始在被告之威嚇及欺騙下所簽發
    ，孰料被告之後又於97年7 月1 日再度以父親之生命安全威
    脅告訴人，令告訴人飽受恐懼，以致1 個月後在飲茶店簽立
    協議書及委託書，當時只有伊、被告及被告保鑣在場，而被
    告即得依協議書，主張有8 千萬元債務，而代為追討對中華
    商銀之債權，及就告訴人強制執行參與分配，實則告訴人與
    被告間並無債務關係，是因被告具不法所有之意圖，而同時
    觸犯刑法第346 條第1 、2 項之恐嚇取財及恐嚇得利罪，請
    求變更起訴法條，並提出協議書為據（見本院99年度審易字
    卷第67頁，載明甲、乙方各為景淵公司《法定代理人為告訴
    人》、招商公司《法定代理人為被告》）。惟查：按法院得
    就起訴之犯罪事實，變更檢察官所引應適用之法條，刑事訴
    訟法第300 條固有明文，然本件依檢察官起訴書之犯罪事實
    欄所載，僅述及被告於97年7 月1 日對告訴人為前揭恐嚇言
    詞，致生危害於告訴人之安全，全未述及告訴人於97年7 月
    1 日約1 個月後簽署協議書及委託書之事，難認該部分係在
    檢察官起訴事實之範圍內，本院自難於事實同一之範圍內變
    更起訴法條；況告訴人所謂當初簽署8 千萬元本票，係因為
    被告告以「是為了給調查局看的，否則父親就會有危險」乙
    情，除告訴人之單方陳述外，並無錄音光碟等其他證據可佐
    ，被告嗣後取得基於該8 千萬元債務所衍生之協議書及委託
    書，是否係基於不法所有之意圖，亦屬有疑，均併為敘明。
四、核被告所為，係犯刑法第305 條之恐嚇危害安全罪。爰審酌
    被告任意出言恫嚇，危害告訴人之生命、身體安全，且於犯
    罪後未坦承犯行，未見悔意，暨其犯罪之手段、生活狀況、
    品行、智識程度等一切情狀，量處如主文所示之刑，並諭知
    易科罰金之折算標準，以資懲戒。
據上論斷，應依刑事訴訟法第299 條第1 項前段，刑法第305 條
、第41條第1 項前段，刑法施行法第1 條之1 ，判決如主文。
本案經檢察官葉乃瑋到庭執行職務
中    華    民    國    99    年    8     月    20    日
                  刑事第三庭法  官  孫  曉  青
以上正本證明與原本無異。
如不服本判決應於送達後10日內向本院提出上訴狀。
                            書記官  林  蔚  菁
中    華    民    國    99    年     8    月    20    日
附錄本案論罪科刑法條全文
中華民國刑法第305條
以加害生命、身體、自由、名譽、財產之事，恐嚇他人致生危害
於安全者，處2 年以下有期徒刑、拘役或300 元以下罰金。

司法院資訊處製作；財團法人民間司法改革基金會備份。
